最高法院刑事判決　　　　　　　　　　　　　　　八十八年度台上字第六三六三號
　　上　訴　人　甲○○
右上訴人因過失致人於死案件，不服台灣高等法院高雄分院中華民國八十六年十月七
日第二審判決（八十六年度交上訴字第五二號，起訴案號：台灣高雄地方法院檢察署
八十五年度偵字第四二○八號），提起上訴，本院判決如左：
    主  文
上訴駁回。
    理  由
按刑事訴訟法第三百七十七條規定，上訴於第三審法院，非以判決違背法令為理由，
不得為之。是提起第三審上訴，應以原判決違背法令為理由，係屬法定要件。如果上
訴理由狀並未依據卷內訴訟資料，具體指摘原判決不適用何種法則或如何適用不當，
或所指摘原判決違法情事，顯與法律規定得為第三審上訴理由之違法情形，不相適合
時，均應認其上訴為違背法律上之程式，予以駁回。本件原判決依憑上訴人甲○○於
警訊中之供述，證人即處理現場警員簡宙緯之證言，卷附之警製道路交通事故調查報
告表、現場照片、勘驗筆錄、相驗屍體證明書、驗斷書，並參酌台灣省高屏澎區車輛
行車事故鑑定委員會鑑定意見書、台灣省車輛事故覆議鑑定委員會覆議意見書等證據
，認定上訴人有其事實欄所載之犯行。對於上訴人在原審審理中否認有過失犯行，所
為伊駕駛農用曳引機，在南下慢車道上行駛，駛抵肇事之分隔島缺口，欲左轉駛入道
路左側農地工作，伊於變換車道時，黃柏森（業經原判決維持第一審論處其因過失致
人於死罪刑，駁回其第二審上訴確定）駕駛自用小客車自後撞及，伊無過失等語之辯
解，認係卸責之詞，不足採信；因以上訴人無照駕駛農耕機（即農用曳引機），違反
台灣省農耕機管理辦法第二十九條第二款之規定，行駛於快車道，且於變換車道時，
原應注意內側快車道後方有無來車，能注意而竟疏於注意，以致肇事，其駕駛行為顯
有過失，其過失及黃柏森之過失行為，與被害人蘇進忠、黃國森、林建安之死亡間，
同有相當之因果關係，均逐一依調查所得之證據資料，詳加指駁及說明。乃將第一審
判決關於上訴人部分撤銷，改判仍依同種想像競合犯從一重論處上訴人從事業務之人
，因業務上之過失致人於死罪刑（處有期徒刑七月）。上訴意旨略謂：上訴人因須由
迴車道之交岔路口轉往另一農作地點，方由慢車道駛往快車道之內側車道，以便至該
交岔路口左轉，原判決無證據而認定上訴人於車禍發生前，均行駛於快車道，上訴人
行駛至快車道之內側車道而待轉彎，對於黃柏森超速行駛，自後追撞，殊無從防範，
上訴人行為，與被害人死亡結果之發生，自無相當因果關係；又原判決對於上訴人提
出有利於上訴人之現場照片，何以不足採納，竟置而不論，有判決不適用法則之違法
云云。惟查原判決對於上訴人在原審審理中辯稱伊在南下慢車道上行駛，已於理由欄
二－(三)，說明依警製現場圖所示上訴人農耕機刮地痕，在南向車道，尚未至分隔島缺
口，且上訴人曾供認係自外側快車道轉入內側快車道，因認上訴人係違規行駛於外側
車道，又疏未注意左後方內側快車道上之黃柏森來車，即變換車道駛入內側快車道，
並無上訴意旨所謂無證據即認定上訴人均行駛於快車道上。又上訴人於原審審理中，
固曾提出照片十二張，然並未主張該等十二張照片如何屬於對其有利之證據，且觀該
等十二張照片內容，皆係事後拍攝其農耕機受損情形而已，核與附於警卷並經原判決
採為證據之現場照片十一張有別，原判決對此雖未特加說明，仍無任何違背法令情事
。至所謂相當因果關係者，指依經驗法則，綜合行為當時所存在之一切事實，為客觀
之事後審查，認在一般情形下，有此環境及行為之同一條件下，均可發生同一之結果
者，即得謂該行為與結果間，有相當之因果關係。原判決認上訴人之過失行為，與被
害人等之死亡結果間，有相當之因果關係，從形式上觀察，與上開原則無違，自無違
法之可言。依上開說明，上訴意旨，就原判決已加說明及尚毋庸說明之事項，徒憑個
人主觀意見，漫事爭論，殊難認已具備得為上訴第三審之形式要件，為違背法律上之
程式，應予駁回。
據上論結，應依刑事訴訟法第三百九十五條前段，判決如主文。
中      華      民      國    八十八    年     十一     月      五      日
                              最高法院刑事第一庭
                                  審判長法官  施  文  仁
                                        法官  張  淳  淙
                                        法官  林  永  茂
                                        法官  蕭  仰  歸
                                        法官  陳  世  淙
      右正本證明與原本無異
                                              書  記  官
中      華      民      國    八十八    年     十一     月      十      日
